臺灣花蓮地方法院刑事判決　　　　　　100年度交易字第106號
公　訴　人　臺灣花蓮地方法院檢察署檢察官
被　　　告　吳春錫
上列被告因公共危險案件，經檢察官提起公訴 （100年度偵字第
4590號），被告於準備程序中就被訴事實為有罪之陳述，經本院
改行簡式審判程序審理，本院判決如下：
    主  文
吳春錫服用酒類，不能安全駕駛動力交通工具而駕駛，累犯，處
拘役肆拾日，如易科罰金，以新臺幣壹仟元折算壹日。
    事  實
一、吳春錫於96年間因詐欺案件，經本院以 95年度易字第412號
    判決判處有期徒刑5月確定，嗣經本院以96年聲減字第134號
    裁定減為2月15日，於民國96年7月16日執行完畢。其明知服
    用酒類致不能安全駕駛時，即不得駕駛動力交通工具，竟於
    100年9月27日上午 7時50分前之某時，在家中飲用米酒後，
    已達不能安全駕駛動力交通工具之程度，仍於同日上午 7時
    50分許，駕駛車號 CD-7277號自小客車欲赴美崙工業區工作
    ，並沿花蓮縣花蓮市○○○街由東往西方向行駛，嗣於同日
    上午 7時55分許，行經花蓮縣花蓮市○○街與美工六街交叉
    路口時，適有邱金暖駕駛車號 U8-9399號自小客車，沿花蓮
    縣花蓮市○○街由北往南方向行駛至上開路口，吳春錫因酒
    後注意及反應力均有減弱，不慎撞及邱金暖之左後車門，致
    車號 U8-9399號自小客車左後車門凹陷及車輪弧刮損，幸無
    人員傷亡；嗣經警於同日上午 8時10分許據報前往處理，並
    對吳春錫施以呼氣酒精濃度測試，測得其呼氣酒精濃度達每
    公升0.36毫克，始悉上情。
二、案經花蓮縣警察局花蓮分局報請花蓮地方法院檢察署檢察官
    偵查起訴。
    理  由
一、查被告吳春錫所犯係死刑、無期徒刑、最輕本刑為3 年以上
    有期徒刑以外之罪，其於準備程序就被訴事實為有罪之陳述
    ，經告知簡式審判程序之旨，並聽取當事人之意見後，本院
    合議庭裁定由受命法官進行簡式審判程序，是本件之證據調
    查，依同法第273條之2規定，不受同法第159條第1項、第16
    1條之2、第161條之3、第163條之1及第164條至第170條規定
    之限制，合先敘明。
二、上揭事實，業據被告於警詢中、本院準備程序及審理時坦承
    不諱（見警卷第6至8頁、本院卷第22頁、29頁），核與證人
    邱金暖於警詢中所證情節相符（見警卷第 9頁），並有花蓮
    縣警察局嫌疑人酒精測定紀錄表、花蓮縣警察局查獲涉嫌公
    共危險案件不能安全駕駛簡易測試紀錄表、刑法第一百八十
    五條之三案件測試觀察紀錄表、花蓮縣警察局舉發違反道路
    交通管理事件通知單、道路交通事故現場圖、道路交通事故
    調查報告表(一)、(二)、道路交通事故照片 8張在卷可稽（見警
    卷第 10至19頁、第22頁至23頁、第28頁）。又按刑法第185
    條之3所謂之 「不能安全駕駛動力交通工具」，係屬不確定
    之法律概念，並不以發生具體危險為必要；除衡之行為人駕
    車時飲用酒類之程度及血液中酒精含量之多寡外，並應參以
    行為人當時之精神狀態、駕馭車輛之情形及對於交通號誌或
    指揮之遵守能力，以資相佐，非徒以飲酒數量作為取決是否
    成罪之標準，否則，個人酒量殊異，偶因特殊情狀致未達平
    日精神狀態者亦所在多有，欲以單一標準遽為能否安全駕車
    或酒醉之論斷，誠屬難能，是駕駛人於呼氣中酒精濃度達每
    公升0.55毫克以上者，參酌各國標準固得認為不能安全駕駛
    ，然在此標準以下之行為，如輔以其他客觀事實得作為不能
    安全駕駛之判斷時，亦屬之。查本件被告駕車當時天候晴、
    日間有自然光線、柏油路面無缺陷、無障礙物，視距良好，
    並無不能注意之情事，竟於行經花蓮縣花蓮市○○街與美工
    六街交叉路口時與邱金暖所駕駛之汽車碰撞，肇事後，經測
    得呼氣酒精濃度達每公升0.36毫克，有酒精濃度測試表 1紙
    在卷可參，其酒測值雖未達每公升0.55毫克，惟被告自承已
    因飲酒而影響駕駛，後因而肇事，足認被告確因飲酒已達不
    能安全駕駛動力交通工具之程度無疑，本案事證明確，被告
    犯行堪予認定。
三、按行為後法律有變更者，適用行為時之法律，但行為後之法
    律有利於行為人者，適用最有利於行為人之法律，刑法第 2
    條第 1項定有明文。本件被告犯罪後，刑法第185條之3業於
    100年11月30日修正公布，於 100年12月2日生效施行。修正
    前之刑法第185條之3原規定：「服用毒品、麻醉藥品、酒類
    或其他相類之物，不能安全駕駛動力交通工具而駕駛者，處
    一年以下有期徒刑、拘役或科或併科十五萬元以下罰金。」
    ；修正後刑法第185條之3則規定：「服用毒品、麻醉藥品、
    酒類或其他相類之物，不能安全駕駛動力交通工具而駕駛者
    ，處二年以下有期徒刑、拘役或科或併科二十萬元以下罰金
    。因而致人於死者，處一年以上七年以下有期徒刑；致重傷
    者，處六月以上五年以下有期徒刑。」比較修正前後之規定
    ，修正後之刑法第185條之3將原規定移列為第 1項，並將法
    定刑由 「1年以下有期徒刑、拘役或科或併科15萬元以下罰
    金」，提高為 「2年以下有期徒刑、拘役或科或併科20萬元
    以下罰金」，自應以修正前之規定對被告較為有利，依刑法
    第2條第1項前段規定，本件應適用行為時即修正前刑法第18
    5條之3規定論處。
四、核被告所為，係犯刑法第185條之3之不能安全駕駛動力交通
    工具而駕駛罪。被告有前揭科刑及執行紀錄，有臺灣高等法
    院被告前案紀錄表 1份在卷可稽，其前受有期徒刑執行完畢
    ，於 5年內故意再犯本件有期徒刑以上之罪，為累犯，應依
    刑法第47條第 1項規定加重其刑。爰審酌酒後駕車之危害及
    酒後不應駕車之觀念，已透過學校教育、政令宣導及各類媒
    體廣為介紹傳達各界週知多年，被告對於酒後不能駕車，及
    酒醉駕車之危險性，應有相當之認識，詎其明知飲酒致醉，
    不能安全駕駛，猶駕車上路，進而與邱金暖所駕駛之汽車碰
    撞，顯心存僥倖，且缺乏尊重其他用路人生命、財產安全之
    觀念，既漠視自己安危，尤枉顧公眾安全，惟念其於車禍發
    生後坦承犯行，且已與被害人邱金暖達成和解，賠償被害人
    之損失，有和解書 1紙附卷可稽（見本院卷第32頁），態度
    良好等一切情狀，量處如主文所示之刑，並諭知易科罰金之
    折算標準，以示懲儆。
據上論斷，應依刑事訴訟法第273條之1第 1項、第299條第1項前
段，刑法第2條第1項前段、刑法第185條之3（修正前）、第47條
第1項、第41條第1項前段，刑法施行法第1條之1，判決如主文。
中    華    民    國  100     年    12    月    16    日
                  刑事第三庭    法  官  王凱俐
以上正本證明與原本無異。
如不服本判決應於收受送達後10日內向本院提出上訴書狀，並應
敘述具體理由。其未敘述上訴理由者，應於上訴期間屆滿後20日
內向本院補提理由書(均須按他造當事人之人數附繕本)「切勿逕
送上級法院」。
中    華    民    國   100    年    12    月    19    日
                                書記官
附錄論罪科刑之法條：
修正前刑法第185條之3：
服用毒品、麻醉藥品、酒類或其他相類之物，不能安全駕駛動力
交通工具而駕駛者，處 1 年以下有期徒刑、拘役或科或併科 15
萬元以下罰金。